最高法院刑事判決　　　　　　　　　 110年度台上字第5989號
上　訴　人　陳文美
 
 
選任辯護人　葉雅婷律師
上列上訴人因加工自殺案件，不服臺灣高等法院臺中分院中華民
國110年6月1日第二審判決（109年度上訴字第2507號，起訴案號
：臺灣臺中地方檢察署108 年度偵字第2606號），提起上訴，本
院判決如下：
    主  文
上訴駁回。
    理  由
一、按刑事訴訟法第377 條規定，上訴於第三審法院，非以判決
    違背法令為理由，不得為之。是提起第三審上訴，應以原判
    決違背法令為理由，係屬法定要件。如果上訴理由書狀並未
    依據卷內訴訟資料，具體指摘原判決不適用何種法則或如何
    適用不當，或所指摘原判決違法情事，顯與法律規定得為第
    三審上訴理由之違法情形，不相適合時，均應認其上訴為違
    背法律上之程式，予以駁回。
二、本件原判決維持第一審從一重論處上訴人陳文美謀為同死，
    幫助他人使之自殺罪刑（另同種想像競合犯同一罪名）之判
    決，駁回檢察官及上訴人各在第二審之上訴，已載敘其所憑
    之證據及憑以認定之理由。所為論斷，俱有卷存證據資料可
    資覆按。
三、按刑罰之量定，係屬事實審法院得依職權自由裁量之事項，
    而量刑判斷當否之準據，應就判決之整體觀察為綜合考量，
    不可摭拾其中片段，遽予評斷，倘以被告之責任為基礎，說
    明審酌刑法第57條所列各款事項而為刑之量定，若無逾越法
    定刑度，或濫用其權限，即無違法。又刑法第59條之酌量減
    輕其刑，必於犯罪之情狀，在客觀上足以引起一般人之同情
    ，認即予宣告法定最低度刑，猶嫌過重者，始有其適用。被
    告犯罪之情狀是否顯可憫恕，而得適用刑法第59條規定酌量
    減輕其刑，係事實審法院之職權，除其裁量權之行使，明顯
    違反比例原則外，不得任意指為違法。查原判決以第一審判
    決已以上訴人之責任為基礎，於判決理由六詳為說明如何審
    酌刑法第57條所列各款情形，而量處其有期徒刑8 月，認所
    處之刑符合「罰當其罪」原則，並無輕重失衡之情形，無上
    訴人在原審所指量刑過重情事，而予維持等由。併就上訴人
    請求給予緩刑之機會，認無理由，而予駁回等旨，俱已敘明
    其刑罰裁量之理由。核其刑之量定既未逾越法定刑度，亦未
    濫用其權限，或違反比例原則，核屬原審量刑職權之適法行
    使，不容任意指為違法。
四、上訴意旨仍謂：請審酌伊係因身體狀況不佳且背負龐大債務
    ，伊與鄭德南及黃麗卿均感覺厭世，3 人預謀而為同死，伊
    行為之動機非為剝奪他人生命而逃避自己的責任，係因當時
    久病扛債而極度減損智識能力，致採取此行為及手段，犯後
    深知悔悟且坦認犯行，復於日後承受身體亦因自殺行為所受
    之傷害及鄭德南、黃麗卿均死亡而伊獨活之痛苦等一切情狀
    ，酌情適用刑法第59條減輕其刑。縱認原審量刑尚屬妥適，
    亦請審酌上情，且伊無前科、素行良好等情，給予伊緩刑之
    諭知云云，係就原審量刑職權之適法行使，暨原判決已詳細
    論斷說明之事項，任意指摘為違法，並非適法之第三審上訴
    理由。
五、綜上，本件上訴為違背法律上之程式，應予駁回。又本院為
    法律審，且本案既從程序上駁回上訴，上訴人請求本院酌予
    減輕其刑及諭知緩刑，均無從審酌，附此敘明。
據上論結，應依刑事訴訟法第395條前段，判決如主文。
中    華    民    國   110    年    11    月    10    日
                  刑事第五庭審判長法  官  吳  信  銘  
                                  法  官  梁  宏  哲  
                                  法  官  沈  揚  仁  
                                  法  官  蔡  廣  昇  
                                  法  官  何  菁  莪  
本件正本證明與原本無異
                                  書記官
中    華    民    國   110    年    11    月    19    日